Inventaris van het archief van de Vereniging Nederlands Centraal Filmarchief, 1919-1933 (1940)
Nationaal Archief, Den Haag
Vereniging Nederlands Centraal Filmarchief
Centraal Filmarchief
1919-1940
merendeel 1919-1933
I23363
1.80 meter; 41 inventarisnummers.
Normale geschreven en gedrukte teksten.
Nationaal Archief, Den Haag
Vereniging “Nederlands Centraal Filmarchief” (1919-1933)
Vereniging Vrienden van het Rijks Historisch Filmarchief (1933-1940)
Het archief bevat notulen van de vergaderingen van bestuur en leden; in- en uitgaande stukken; een lijst van leden; een kaartregister van films, met index; lijsten van filmtitels (al dan niet opgenomen), met index; jaarverslagen; overige documentatie. Er zijn tevens enige stukken, waaronder statuten en notulen, van de Vrienden van het filmarchief.
Archiefvorming
Geschiedenis van de archiefvormer
Het Nederlands Centraal Filmarchief is in zijn opzet vooral bedoeld als een productiemaatschappij, waarin producenten en documentaire filmers opnamen zouden maken van het “het sociale, culturele en historische leven van Nederland”. Aanleiding was een vaderlands historisch volksfeest in Arnhem in september 1919. Een belangrijke rol speelde hierbij Willy Mullens, pionier-producent van de korte Nederlandse documentaire en reclamefilm, maar ook was de Algemene rijksarchivaris Robert Fruin hierbij betrokken. Zie over oprichting en bestuur.
Het ‘Archief’ produceerde dank zij Mullens 120 ‘stedenfilms’ voor tijdgenoot en nageslacht, waarbij het depot van het Algemeen Rijksarchief als opslagplaats diende. Zie over de productie en distributie daarvan.
Omdat met de geluidsfilm ook het filmjournaal in de bioscoop kwam, waardoor de behoefte van een afzonderlijke productie afnam,.verplaatste het accent zich van productie naar conservaring. Een van de journaalproducenten, Orion-Profilti, had een tijdlang een conserveringslaboratoritum ter beschikking. Nu het werk dus een zaak van archivarissen werd, werd de vereniging opgeheven en in 1933 het Rijks Historisch Filmarchief opgericht, met Algemene Rijksarchivaris Fruin als conservator, waaraan zich een vriendenvereniging verbond. In 1947 ging deze taak over naar het door de Rijksvoorlichtingsdienst-Den Haag opgerichte Rijks Filmarchief, dat al beschikte over materiaal dat tijdens de Tweede Wereldoorlog in opdracht van de Regeringsvoorlichtingsdienst van de Nederlandse regering in ballingschap in Londen was vervaardigd. De vriendenvereniging was inmiddels als gevolg van de oorlog in 1940 opgehouden te bestaan.
Zie over het beheer van de films door de Rijksvoorlichtingsdienst.
Geschiedenis van het archiefbeheer
Het archief is door de vereniging “Nederlands Historisch Filmarchief” van meet af aan gedeponeerd in het Algemeen Rijksarchief en door de Algemene Rijksarchivaris als directeur van de rechtsopvolger overgenomen. Sedertdien is het blijvend in beheer gebleven. Het archief werd in 1981 en 1982 aangevuld met stukken die bij de filmafdeling van de Rijksvoorlichtingsdienst waren terecht gekomen.
De verwerving van het archief
Het archief is door schenking verworven.
Inhoud en structuur van het archief
2.19
Inhoud
Het archief bevat naast de neerslag van het bestuur en de financiële administratie van de verenigingen ook toegangen op de van 1919 tot 1933 geproduceerde films in de vorm van kaartsystemen.
Selectie en vernietiging
Er heeft voor zover bekend geen vernietiging plaats gevonden..
Aanwijzingen voor de gebruiker
Openbaarheidsbeperkingen
Volledig openbaar.
Materiële beperkingen
Aanvraaginstructie
Openbare archiefstukken kunnen online worden aangevraagd en gereserveerd. U kunt dit ook via de terminals in de studiezaal van het Nationaal Archief doen. Om te kunnen reserveren dient u de volgende stappen te volgen:
U maakt een profiel aan op www.gahetna.nl, en logt vervolgens in
Via de archiefinventaris (alleen de beschrijvingen met rode nummers) selecteert u het gewenste archiefstuk door op de knop 'Reserveren' te klikken
In het volgende scherm geeft u aan op welke dag u het archiefstuk wilt inzien
Indien u zich bevindt in de studiezaal en een tafelnummer heeft ontvangen kunt u dit nummer vermelden. Als u geen tafelnummer heeft kunt u tafelnummer 777 laten staan
Vervolgens bevestigt u uw reservering door deze te versturen.
Verwant materiaal
Beschikbaarheid van kopieën
Verwante archieven
Zie voor het archief van de conservator van het Rijks Historisch Filmarchief (1933-1940) het Archief van het Algemeen Rijksarchief. De films, die oorspronkelijk in het Algemeen Rijksarchief waren bewaard, bevinden zich voor het merendeel in Eye, Nederlandse Filminstituut in Amsterdam-Noord, IJpromenade 1, 1031 KT Amsterdam.
Aanhangsels
Ingekomen en minuten van uitgaande stukken van de Algemene Rijksarchivaris mr. R. Bylsma betreffende zijn bestuurslidmaatschap van het Rijks Historisch Filmarchief, genummerd 1F-78F, incompleet. 1933-1941. 1 omslag. Geplaatst bij het archief van het Algemeen Rijksarchief, nr. 850.
Agenda op de F-correspondentie. 1933-1941. 1 band. Geplaatst bij het archief van het Algemene Rijksarchief, nr. 851.
Ingekomen en minuten van uitgaande stukken van Jhr. dr. D.P.M. Graswinckel, lid van de Stichting Nederlands Historisch Filmarchief, later Nederlands Filmmuseum. 1947-1954 en z.j. 1 omslag. Geplaatst bij collectie D.P.M. Graswinckel, lijst nr. 31.
Beschrijving van de series en archiefbestanddelen
- Algemeen, I.
  - Notulen van de vergaderingen van bestuur en leden., 1919-1933; 1; 1 deel
  - Ingekomen en minuten van uitgaande stukken., 1919-1933; 2-6; 5 omslagen
    - Bestanddeel 1, 2
    - Bestanddeel 2, 3
    - Bestanddeel 3, 4
    - Bestanddeel 4, 5
    - Bestanddeel 5, 6
  - Ingekomen stukken betreffende subsidies van Rijk en Gemeenten., 1920-1933; 7; 1 omslag
  - Ingekomen en minuten van uitgaande stukken betreffende een geschil met de Nederlandse Bioscoopbond., 1929-1932; 8; 1 omslag
- Financiën, II.
  - Lijst van leden met vermelding van hun geldelijke bijdragen., 9; 1 deel
  - Kastregister van leden., 10; 1 omslag
  - Rekening en verantwoording van de penningmeester., 1920-1926, 1929, 1931, 1932; 11; 10 stukken in een omslag
- Beheer van het Filmarchief, III.
  - Kaartregister van in het depôt ondergebrachte films., 12; 2 dozen
    In bruikleen aan de Directeur van het Ned. Hist. Filmarchief.
  - Alfabetische index op het kaartregister van de films., 13; 1 doos
    Als onder 12.
  - Lijsten van filmtitels van films in het depôt opgenomen., 14; 1 omslag
  - Lijsten van filmtitels van niet in het depôt opgenomen films., 15; 1 omslag
  - Lijsten van filmtitels, gerangschikt naar datum van opneming met opgaven omtrent fabrikaat, lengte en aantal rollen., 16; 1 deel
  - Lijst van filmtitels betreffende aanwinsten 1928-1933., 17; 1 cahier
  - Alfabetische index op filmtitels (verouderd)., 18; 1 deel
  - Lijst van films door het Rijks Historisch Filmarchief overgenomen van de Vereniging N.C.F. met vermelding van de voorwaarden waarop de deponering in het depot van het N.C.F. heeft plaats gehad., 1934; 19; 1 omslag
    Een gebonden exemplaar in bruikleen aan de Directeur van het Nederlands Historisch Filmarchief.
- Stukken, die niet in de strikte zin tot het archief gerekend kunnen worden, IV.
  - Verzameling gedrukte jaarverslagen van het N.C.F., 1920-1933; 20; gebonden en een losse serie in omslag
  - Verzameling circulaires en andere gedrukte stukken uitgegaan van het N.C.F., 1919-1933; 21; 1 omslag
  - Verzameling drukwerken betreffende het N.C.F. uitgegaan van derden., 22; 1 omslag
  - Verzameling programmaboekjes en andere drukwerken betreffende films in het depot van het N.C.F. opgenomen., 23; 1 omslag
  - Verzameling knipsels uit kranten en tijdschriften betreffende het tienjarig jubileum van het N.C.F., 24; 1 omslag
  - Verzameling knipsels uit kranten en tijdschriften betreffende een conflict tussen het N.C.F. en de Ned. Bioscoopbond., 1929-1932; 25; 1 omslag
  - Verzameling stukken nagelaten door Prof. mr. R. Fruin bij zijn aftreden als voorzitter van het N.C.F., 1919-1933; 26; 1 omslag
  - Stukken betreffende een filmbrand te Weltevreden. Afschriften., 1927; 27; 1 omslag
  - Verzameling circulaires en verslagen van de Gemeentelijke Bioscoopcommissie te 's-Gravenhage; verslagen van de Centrale Commissie voor de filmkeuring., 1928-1932; 28; 1 omslag
  - Maandblad "Het Lichtbeeld"., 1924-1931; 29; 1 portefeuille
- Archief van de Vereniging "Vrienden van het Rijks Historisch Filmarchief", V.
  - Notulen van de vergaderingen van het bestuur., 1933-1936; 30; 1 deel
  - Ingekomen en minuten van uitgaande stukken inzake een poging om te komen tot een centraal grammofoonplatenarchief., 1937; 31; 1 omslag
- Eerste supplement: Aanwinst 1981., VI.
  - Jaarverslagen van het Nederlands Centraal Filmarchief. Gedrukt., 1930-1933; 32; 1 band
    De band is door vochtinwerking en schimmel aangetast.
  - Circulaire van het Ministerie van Binnenlandse Zaken en Landbouw aan de Gemeentebesturen, houdende een oproep om slechts filmopnamen toe te staan van filmers, die bereid zijn negatieven af te staan aan het Nederlandsch Centraal Filmarchief, met bijlagen., 16 juni 1930; 33; 1 omslag
  - Briefpapier van de Vereeniging., z.j.; 34; 1 omslag
  - Statuten van de Vereeniging "Vrienden van het Rijks Historisch Filmarchief". Gedrukt., 1933; 35; 1 stuk
  - Balans van de Vereeniging Vrienden van het Rijks Historisch Filmarchief over de periode januari-december 1940., 36; 1 stuk
- Tweede supplement: Aanwinst 1982., VII.
  - Statuten van de Vereeniging "Nederlandsch Centraal Filmarchief"., 1919; 37; 1 stuk
  - Correspondentie naar aanleiding van de liquidatie van de Vereeniging "Nederlandsch Centraal Filmarchief"., 1933; 38; 1 omslag
    Zie ook inventarisnummer 19.
  - Stukken betreffende de oprichting van de Vereeniging "Vrienden van het Rijks Historisch Filmarchief"., 1933; 39
  - Stukken betreffende subsidietoekenningen aan de Vereeniging "Vrienden van het Rijks Historisch Filmarchief" en de door deze vereniging bestede gelden., 1933-1940; 40; 1 omslag
  - Stukken betreffende de verwerving voor films in het Rijks Historisch Filmarchief door de Vereeniging "Vrienden van het Rijks Historisch Filmarchief" en adviezen inzake het beheer van films., 1935-1940; 41; 1 omslag